【裁判字號】    97,苗小,128
【裁判日期】    970415
【裁判案由】    履行契約
【裁判全文】
臺灣苗栗地方法院民事小額判決         97年度苗小字第128號
原      告  忠訓國際股份有限公司
法定代理人  乙○○
訴訟代理人  甲○○
被      告  丙○○
                        之1號.
上列當事人間請求履行契約事件，本院於民國97年4 月1 日言詞
辯論終結，判決如下：
    主  文
原告之訴駁回。
訴訟費用新臺幣壹仟元由原告負擔。
    事實及理由
一、原告起訴主張：
  (一)被告於民國96年11月8 日簽立貸款委託契約書（以下簡稱系
    爭契約），委託原告代為向金融機構申辦貸款，原告已於96
    年11月21日為之辦理銀行貸款撥款完畢，撥款金額為新台幣
    （下同）650,000 元，依約被告應給付原告報酬45,500元，
    惟被告迄未給付。另被告違約未依系爭契約第4 條之約定給
    付報酬，依兩造間系爭契約第7 條之約定，被告應給付懲罰
    性違約金50,000元。為此依兩造間系爭契約之約定，請求被
    告給付約定之服務報酬及違約金等語。並聲明：(1)被告應給
    付原告45,500元，及自支付命令送達之翌日即97年1 月26日
    起至清償日止，按年息百分之5 計算之利息(2)被告應給付原
    告違約金5 萬元。
  (二)對被告抗辯所為陳述：原告係先向渣打國際商業銀行股份有
    限公司（以下簡稱渣打銀行）申辦貸款，惟渣打銀行基於被
    告職業風險考量不予核貸。原告再送件陽信商業銀行股份有
    限公司（以下簡稱陽信銀行），又遭陽信銀行以被告提供之
    資料疑似偽冒而退件。最後原告於96年11月21日為被告向中
    國信託商業銀行股份有限公司（以下簡稱中國信託）申辦貸
    款。被告得到原告所提供之銀行資訊，於96年11月26日10時
    18分以電話告知原告終止委託後，自行向原告曾經代辦之中
    國信託申辦貸款，已違反系爭契約第6 條第1 項不得於簽立
    契約後6 個月內自行與原告曾經代辦之銀行申請貸款之約定
    ，依系爭契約第7 條之規定，視為原告已完成貸款業務，被
    告自應給付按中國信託核貸金額65萬元之7%即45,500元之報
    酬，及懲罰性違約金5 萬元予原告。
二、被告則以：被告因工作關係及資金之需求，委託原告向各金
    融機構申辦個人信用貸款，原告代為向渣打銀行及陽信銀行
    申辦貸款均未通過。由於在此期間銀行徵信人員告誡被告，
    銀行規定申請個人信用貸款不得委託代辦公司辦理，銀行如
    查有異狀將停止申貸，若一再遞案都沒有成功，將在聯合徵
    信中心留下資料，短期內會影響他行貸款的意願，被告因恐
    影響信用，於陽信銀行通知被告申貸未通過當日即96年11月
    20日，即以電話方式告知原告理財專員終止系爭契約委託業
    務，並獲原告理財專員允諾結束該委託案件後，被告自行打
    電話向中國信託諮詢個人信用貸款相關事宜，並以郵寄方式
    向中國信託申貸，該行則於翌日核准被告之申請，且於96年
    11月26日完成撥款，實際撥款金額636,970 元。該信用貸款
    既為被告自行申貸，且委託申辦期間，原告並未告知計劃代
    為向中國信託申貸，故被告並無違反系爭契約情事，無需支
    付系爭契約之服務報酬及違約金等語資為抗辯。並聲明：如
    主文第1 項所示。
三、本件兩造於96年11月8 日簽立系爭契約，由被告委由原告代
    為向金融機關申辦貸款，兩造於簽立系爭契約時，並未約定
    原告要代為向何銀行申辦貸款，原告曾先後代被告向渣打銀
    行、陽信銀行申辦貸款均未獲核准，其後係被告自行向中國
    信託申辦貸款，經中國信託核准貸款65萬元，中國信託於96
    年11月26日實際撥貸金額為636,970 元等情，為兩造所不爭
    執，並有原告提出之系爭契約書（見本院97年度促字第293
    號支付命令卷第6 頁）、被告提出之存摺影本（詳卷第34、
    35頁）附卷可憑，自堪信為真實。
四、原告主張其已於96年11月21日為被告向銀行辦理貸款撥款完
    畢，撥款金額為650,000 元，依約被告應給付原告報酬45,
    500 元，另被告違約未依系爭契約第4 條之約定給付報酬，
    依兩造間系爭契約第7 條之約定，被告應給付懲罰性違約金
    50,000元等情，則為被告所否認，並以前詞置辯。經查：
  (一)按當事人主張有利於己之事實者，就其事實有舉證之責任，
    民事訴訟法第277 條前段定有明文。次按民事訴訟如係由原
    告主張權利者，應先由原告負舉證之責，若原告先不能舉證
    ，以證實自己主張之事實為真實，則被告就其抗辯事實即令
    不能舉證，或其所舉證據尚有疵累，亦應駁回原告之請求，
    有最高法院17年上字第917 號判例意旨足資參照。
  (二)兩造雖於96年11月8 日簽立系爭契約，惟本件係被告自行向
    中國信託申辦貸款，經中國信託核准貸款65萬元，中國信託
    於96年11月26日實際撥貸金額為636,970 元等情，為兩造所
    不爭執，已如前述，則原告主張其已於96年11月21日為被告
    向銀行辦理貸款撥款完畢，撥款金額為650,000 元，依系爭
    契約第4 條之約定，被告應給付服務報酬45,500元云云，自
    無足採。是原告依系爭契約第4 條之約定，請求被告給付服
    務報酬45,500元，自屬無據。
  (三)原告雖又另主張被告撤銷委託後，利用原告所提供之銀行資
    訊，自行向原告曾經代辦之中國信託申辦貸款，違反系爭契
    約第6 條第1 項，不得於簽立契約後6 個月內自行與原告曾
    經代辦之銀行申請貸款之約定，應依系爭契約第7 條之規定
    ，視為原告已完成貸款業務，被告應給付原告委託貸款之手
    續費及懲罰性違約金等情。惟原告上開主張既為被告所否認
    ，則依首揭說明，原告自應就其主張有利於己之前揭事實，
    負舉證明之責。然查，兩造簽定系爭契約時，並未約定原告
    要代被告向那幾個銀行申請貸款等情，為兩造所不爭執，已
    如前述，而原告就其主張曾向被告推薦中國信託，及曾於96
    年11月21日代為向中國信託申辦貸款等情，又未據舉證證明
    ，而參以原告亦自承被告係於96年11月21日即自行向中國信
    託申辦貸款等情（詳卷第26頁），則依前揭判例意旨，原告
    主張被告於撤銷委託後，利用原告所提供之銀行資訊，自行
    向原告曾經代辦之中國信託申辦貸款，違反系爭契約第6 條
    第1 項之約定云云，為無足採。是原告依系爭契約第7 條之
    約定，請求被告給付違約金50,000元，亦屬無據。
五、從而，原告依系爭契約之約定，請求被告給付服務報酬45,5
    00元，及自支付命令送達之翌日即97年1 月26日起至清償日
    止，按年息百分之5 計算之利息，及請求被告應給付原告違
    約金5 萬元，均無理由，均應予駁回。
六、本件事證已臻明確，兩造其餘主張、陳述與舉證，經審酌與
    本院前開判斷不生影響，爰不再予逐一論述，附此敘明。
七、訴訟費用負擔之依據：民事訴訟法第78條。
中    華    民    國    97    年    4     月    15    日
              苗栗簡易庭法  官  王萬金
以上正本係照原本作成。
如對本判決上訴，須於判決送達後20日內向本院提出上訴狀。
                        書記官  劉碧雯
中    華    民    國    97    年    4     月    15    日


司法院資訊處製作；財團法人民間司法改革基金會備份。
